【裁判字號】    96,訴,2989
【裁判日期】    970326
【裁判案由】    損害賠償
【裁判全文】
臺灣臺中地方法院民事判決              96年度訴字第2989號
原      告  丙○○○
兼上一人
訴訟代理人  庚○○○
原      告  丁○○
            戊○○
兼  上一人
訴訟代理人  己○○
被      告  林竺圓
            乙○○
上列當事人間請求損害賠償事件，本院於民國97年2月27日言詞
辯論終結，判決如下：
    主    文
原告之訴及假執行之聲請均駁回。
訴訟費用由原告負擔。
    事實及理由
壹、程序方面：
    本件被告乙○○經合法通知，未於言詞辯論期日到場，核無
    民事訴訟法第 386條各款所列情形，爰依原告之聲請，由其
    一造辯論而為判決，合先敘明。
貳、實體方面：
一、原告主張：緣被告林竺圓（即甲○○）係車號SXT─058號輕
    型機車之車主，明知被告乙○○並無駕駛執照，亦不懂交通
    規則，在道路上駕駛機車易肇致他人生命危險，應注意其父
    不能騎乘機車，卻怠於注意竟將上述車號機車交付被告乙○○騎乘，被告乙○○竟於民國（下同）94年8月4日上午10時
    許，違規駕駛前揭車號機車，沿台中市○○○路由梅川西路
    往五權路方向行駛，當行至台中港路與篤信街交岔路口，欲
    左轉至篤信街時，無不能注意之情事，竟疏於注意及此，而
    未遵守標誌之規定，分兩段式左轉彎，逕自機車道專用道違
    規左轉至篤信街，適有訴外人許明昭騎乘車號JDV─197號重
    型機車沿篤信街往台中港路方向行駛並行經該處，因閃避不
    及而與被告乙○○騎乘之上開輕型機車右後車側發生擦撞，
    許明昭因而人車倒地，經送醫急救後，於同日下午2時29 分
    許，終因頭部外傷致顱腦損傷而不治死亡。爰依民法第184
    條第1項前段、第185條、第192條、第194條、第1116條之1
    規定之法律關係，請求被告賠償下列損失：
（一）原告丙○○○部分：
  １、喪葬費用：原告丙○○○治喪期間支出喪葬費26萬元及認
      購墓園30萬元，計受有56萬元之損害。
  ２、扶養費用：原告丙○○○係15年2月17日出生，現年81歲
      ，依台灣地區歷年居民平均餘命表，尚有餘命7.67年，依
      95年度扶養親屬寬減額11萬5500元計算，再按霍夫曼計算
      法扣除中間利息，所得請求賠償金額為70萬8430元（
      115500 ×0000 000/ 0000000≒708430）。
  ３、精神慰撫金：原告丙○○○與訴外人許明昭平時感情和睦
      ，原告突遭喪偶之痛，精神上痛苦不堪，爰請求被告賠
      償150 萬元之精神慰撫金。
  ４、以上請求合計276萬8430元，另扣除由強制汽車責任保險
      法所取得150萬元保險給付，原告丙○○○得向被告請求
      126萬8430元。
（二）原告庚○○○、丁○○、己○○、戊○○部分：
      原告庚○○○等四人因本件車禍事故，頓失心中敬愛父親，
      其悲痛非筆墨得以形容，爰各請求被告賠償精神慰撫金50
      萬元。
（三）基上所述，被告應連帶賠償原告丙○○○126萬8430元，
      且應各連帶賠償原告庚○○○、丁○○、己○○、戊○○
      50萬元等語，並聲明：1.被告等應連帶給付原告丙○○○
      126萬8430元；及連帶給付原告庚○○○、丁○○、己○○、戊○○各50萬元，暨上開金額均自起訴狀繕本送達被
      告之翌日起至清償日止，按年息百分之五計算之利息。且
      陳：願供擔保，請准予宣告假執行。
二、被告林竺圓則以：前揭車號SXT─058號號輕型機車，確實係
    其所購買，後來其因為至台北工作之關係，機車仍留置在老
    家，案發當時其不知道被告乙○○有騎乘前揭機車，其與被
    告乙○○相處不睦，有五、六年未聯繫，是警察於系爭車禍
    發生後與其確認機車是否為其所有，並詢問其是否知道被告
    乙○○之行蹤，其因不知本件事故，而遭通緝，系爭車禍其
    實不知情。且原告與被告乙○○當初之調解過程其未參與，
    就原告與被告乙○○如何協調溝通達成調解，亦不知情，目
    前其也有負債，無力代被告乙○○償還等語。並聲明：駁回
    原告之訴及假執行之聲請。
三、被告乙○○則未於言詞辯論期日到庭，亦未提出書狀作何聲
    明或陳述。
四、本件原告主張：原告丙○○○為許明昭之配偶；原告庚○○○、丁○○、己○○、戊○○均為許明昭之子、女；被告乙○○並未取得機車駕駛執照，不得駕駛機車，竟於94年8 月
    4日上午10時許，違規駕駛車號SXT─058號輕型機車（被告
    林竺圓即甲○○所有），沿台中市○○○路由梅川西路往五
    權路方向行駛，當行至台中港路與篤信街交岔路口，欲違規
    左轉至篤信街時，本應注意機器腳踏車行駛至交岔路口，其
    轉彎應依標誌之規定行駛，欲左轉至篤信街時，無不能注意
    之情事，竟疏於注意及此，而未遵守標誌之規定，分兩段式
    左轉彎，逕自機車道專用道違規左轉至篤信街，適有訴外人
    許明昭騎乘車號JDV─197號重型機車沿篤信街往台中港路方
    向行駛並行經該處，因閃避不及而與被告乙○○騎乘之上開
    輕型機車右後車側發生擦撞，許明昭因而人車倒地，經送醫
    急救後，於同日下午2時29分許，終因頭部外傷致顱腦損傷
    而不治死亡之事實，業據原告提出戶籍謄本六紙可參，且被
    告乙○○前述過失致死犯行，業經刑事法院判處罪刑確定，
    亦經本院調閱最高法院96年度台上字2124號刑事卷宗，查核
    屬實，是原告主張被告乙○○有前述過失致被害人許明昭死
    亡之事實，應堪認定。
五、按調解經法院核定後，當事人就該事件不得再行起訴、告訴
    或自訴。經法院核定之民事調解，與民事確定判決有同一之
    效力；經法院核定之刑事調解，以給付金錢或其他代替物或
    有價證券之一定數量為標的者，其調解書得為執行名義。
    鄉鎮市調解條例第27條定有明文。又除別有規定外，確定之
    終局判決就經裁判之訴訟標的，有既判力。另原告之訴，其
    訴訟標的為確定判決之效力所及者，應裁定駁回之。民事訴
    訟法第400條第1項、第249條第1項亦定有明文。本件被告乙○○固有過失致許明昭死亡之事實，惟原告等人與被告乙○○就本件系爭肇事之民事責任，業於94年10月17日，在台中
    市南屯區調解委員會成立調解，由被告乙○○同意分期清償
    原告等人150萬元（不含強制汽車責任險），且約定原告等
    人與乙○○雙方其餘請求權均拋棄，並經本院於94年10月27
    日核定等事實，為原告不爭執，並經本院調閱94年度核字第
    4883號卷宗，查核屬實。是原告等人對被告乙○○之侵權行
    為損害賠償請求權，為確定判決之效力所及，今原告等人就
    同一訴訟標的對被告乙○○重行提起本件訴訟，請求被告乙○○給付，依前述說明，其訴為不合法，應予駁回。
六、又原告復主張：被告林竺圓（即甲○○）係車號SXT─058號
    輕型機車之車主，於94年8月4日上午10時，明知被告乙○○
    並無駕駛執照，亦不懂交通規則，在道路上駕駛機車易肇致
    他人生命危險，應注意其父不能騎乘機車，卻怠於注意，竟
    將上述車號機車交付被告乙○○騎乘，以致發生系爭肇事致
    被害人許明昭死亡，應與被告乙○○連帶負賠償責任云云，
    惟原告之前述主張，業為被告林竺圓所否認，並以前詞置辯
    。經查：
（一）原告固主張被告林竺圓於94年8月4日上午10時許，明知被
      告乙○○無駕駛執照亦不懂交通規則，卻怠於注意，竟將
      上述車號機車交付被告乙○○騎乘之事實，惟原告主之事
      實業為被告所否認，且原告就被告林竺圓有於前述時、地
      ，明知被告乙○○無駕駛執照亦不懂交通規則，而交付機
      車予乙○○駕駛之事實，復未舉證證明，尚難僅憑原告片
      面主張，即認被告林竺圓有過失行為存在。
（二）又被告林竺圓辯稱：被告乙○○為其父，惟其早已離家，
      未與乙○○同住，更有五、六年未聯絡，於警方查詢車主
      時，方知系爭肇事等語，參諸卷附被告林竺圓、乙○○之
      戶籍謄本，被告林竺圓早於85年7月21日，與訴外人鍾政
      芳結婚，並於85年11月19日，自台中市○○街38巷14弄4
      號乙○○住處遷出，其後於88年10月22日再為遷入台中市
      ○○街38巷14弄4號，嗣於92年5月16日即遷入居住於台北
      縣土城市明德187號11樓等情，是被告林竺圓辯稱：其早
      已離家，案發時，並未交付系爭機車予被告乙○○駕駛，
      應屬可採。按被告林竺圓固為系爭車號SXT─058號輕機車
      之所有人，惟該機車為其早年所購而停置在台中市○○街
      38巷14弄4號，於肇事時，其並未在現場，更不知何人駕
      駛機車，就系爭肇事之發生，其無應注意義務，且無能注
      意而不注意之情事存在，是被告林竺圓就系爭肇事之發生
      ，並無過失行為可言，原告主張被告林竺圓就系爭肇事之
      發生，有過失行為，應與被告乙○○負連帶負償責任，應
      無可採。
（三）綜上，原告等人既未能證明，其等對被告林竺圓有侵權行
      為損害賠償請求權存在，則原告請求被告林竺圓賠償聲明
      所示之損害，於法無據。
七、綜上所述，本件原告對被告乙○○起訴部分，既為確定判決
    之效力所及，該部分起訴不合法，本無理由；至於原告請求
    被告林竺圓給付部分，亦無法證明有侵權行為損害賠償請求
    權存在，從而，原告基於侵權行為損害賠償請求權之法律關
    係，請求被告應連帶給付原告丙○○○126萬8430元；及連
    帶給付原告庚○○○、丁○○、己○○、戊○○各50萬元，
    暨上開請求金額均自起訴狀繕本送達被告之翌日起，至清償
    日止，按年息百分之五計算之利息，均無理由，應予駁回。
八、本件原告之訴既經駁回，其假執行之聲請，失所附麗，應併
    予駁回，附此敘明。
九、本件事實已臻明確，兩造其餘攻擊防禦方法及主張，經審酌
    後，核與結論無涉，爰不一一贅述，附此敘明。
參、訴訟費用負擔之依據；民事訴訟法第78條。
中    華    民    國    97    年    3    月    26    日
                    民事第四庭 法  官  王金洲
正本係照原本作成。
如對本判決上訴，須於判決送達後20日內向本院提出上訴狀。
中    華    民    國    97    年    3    月    26    日
                               書記官  楊家印


司法院資訊處製作；財團法人民間司法改革基金會備份。
